臺灣板橋地方法院刑事判決　　　　　　 100年度易字第2941號
公　訴　人　臺灣板橋地方法院檢察署檢察官
被　　　告　楊冠瑋
上列被告因妨害名譽案件，經檢察官提起公訴（100 年度偵緝字
第1910號），本院判決如下：
    主  文
楊冠瑋以強暴公然侮辱人，累犯，處有期徒刑參月，如易科罰金
，以新臺幣壹仟元折算壹日。
    事  實
一、楊冠瑋前於民國98年間因詐欺案件，經本院以98年度易字第
    822 號判決處有期徒刑5 月確定，於98年11月17日易科罰金
    執行完畢，仍不知悔改，其自98年12月間起在國光客運股份
    有限公司金山客運站（下稱國光客運公司）擔任駕駛員，然
    於99年10月27日因故遭國光客運公司解僱，乃於同年11月11
    日上午，在臺北縣（現改制為新北市）政府勞工局，與國光
    客運公司之代表馬傳民、王秦台進行勞資爭議資遣費協調，
    詎楊冠瑋於協調會後，因不甘遭國光客運公司解僱，竟基於
    公然侮辱之犯意，於同日上午11時56分許，在前揭臺北縣政
    府縣民廣場竹筍燈前樓梯之公眾場所，以吐口水於馬傳民左
    臉頰上之強暴方式，公然侮辱馬傳民。
二、案經馬傳民訴由新北市政府警察局海山分局報告臺灣板橋地
    方法院檢察署檢察官偵查起訴。
    理  由
壹、程序部分：
    按被告以外之人於審判外之言詞或書面陳述，除法律有規定
    者外，不得作為證據；又被告以外之人於審判外之陳述，雖
    不符合刑事訴訟法第159 條之1 至第159 條之4 之規定，但
    經當事人於審判程序同意作為證據，法院審酌該言詞陳述或
    書面陳述作成時之情況，認為適當者，亦得為證據。當事人
    、代理人或辯護人於法院調查證據時，知有第159 條第1 項
    不得為證據之情形，而未於言詞辯論終結前聲明異議者，視
    為有前項之同意，刑事訴訟法第159 條第1 項及第159 條之
    5 分別定有明文。查本判決下列所引用之各該被告以外之人
    於審判外之陳述，雖屬傳聞證據，惟當事人於本院準備程序
    及審判期日中均未表示爭執，且迄至言詞辯論終結前亦未再
    聲明異議，本院審酌此等證據資料製作時之情況，尚無違法
    不當及證明力明顯過低之瑕疵，亦認為以之作為證據應屬適
    當，故揆諸前揭規定，爰逕依刑事訴訟法第159 條之5 規定
    ，認前揭證據資料均例外有證據能力，合先敘明。
貳、實體部分：
一、訊據被告楊冠瑋矢口否認有何妨害名譽之犯行，辯稱：伊當
    時與告訴人在講勞資事情，不小心口水噴到他，並非故意云
    云。
二、惟查：
    上述犯罪事實，業據證人即告訴人馬傳民於警詢、偵查中指
    訴綦詳，並有告訴人案發後臉部照片3 張在案足憑。被告雖
    為前揭辯解，然以：目擊證人王秦台於警詢中證稱：因伊公
    司之前駕駛員楊冠瑋在工作上有違規遭公司解雇，欲申請資
    遣費，伊與告訴人代表公司在臺北縣政府勞工局雙方進行調
    解，調解完後被告不甘遭公司解雇，於伊與告訴人步出縣府
    欲搭車返回金山客運站時，被告尾隨在伊等後方至縣民廣場
    竹筍燈樓梯處時，跟告訴人說：「不要吃人夠夠（台語）！
    」，告訴人回稱：「我哪裡有吃人夠夠！（台語）」，被告
    便向告訴人左臉頰吐一口口水即離去等語，其於審理中復結
    證證稱：被告走過來到告訴人後面，叫一下，告訴人轉頭，
    被告就吐他口水，不是說話時不小心噴出來等語明確，堪認
    證人馬傳民、王秦台之證詞互核大致相符，被告雖認證人係
    告訴人之同事，證詞難免偏頗云云，然被告與渠等除被告與
    國光客運公司之勞資協調乙事之外，別無其他糾紛，參以本
    件被告係因與國光客運公司勞資糾紛聲請勞資爭議協調，於
    協調會中氣氛不是很好，被告對告訴人講話一直不客氣等情
    ，業據證人王秦台於審理中證述在卷，被告於偵查中亦自承
    ：當時有爭執等語，堪認被告應係前與告訴人、證人在勞資
    爭議協調中多所言語衝突，心生不滿始以吐口水之方式宣洩
    情緒，其確有公然侮辱之犯意及行為甚明，被告空言狡辯，
    委無足採，本件事證已甚明確，被告犯行堪以認定。
三、被告以吐口水之強暴方式公然侮辱告訴人，核其所為，係犯
    刑法第309 條第2 項、第1 項之以強暴公然侮辱人罪。查被
    告有如事實欄所示之前案及執行完畢紀錄等情，有臺灣高等
    法院被告前案紀錄表1 份在案足稽，其於有期徒刑執行完畢
    5 年內，故意再犯有期徒刑以上之罪，為累犯，應依刑法第
    47條第1 項之規定加重其刑。爰審酌被告犯後態度不佳，毫
    無悔意，個人情緒管理甚差、復未與告訴人和解，賠償告訴
    人所受之精神損害、兼衡其犯罪之動機、目的、手段、家庭
    狀況、智識程度等一切情狀，量處如主文所示之刑，並諭知
    易科罰金之折算標準，以資懲儆。
據上論斷，應依刑事訴訟法第299 條第1 項前段，刑法第309 條
第2 項、第1 項、第41條第1 項前段、第47條、刑法施行法第1
條之1 第1 項、第2 項前段，判決如主文。
本案經檢察官范孟珊到庭執行職務。
中    華    民    國   100    年    11    月    14    日
                  刑事第十七庭  法  官  方祥鴻
以上正本證明與原本無異
如不服本判決應於送達後10日內向本院提出上訴狀
                                書記官  洪紹甄
中    華    民    國   100    年    11    月    14    日
附錄本案論罪科刑法條全文：
刑法第309條
公然侮辱人者，處拘役或 3 百元以下罰金。
以強暴犯前項之罪者，處 1 年以下有期徒刑、拘役或 5 百元以
下罰金。